【裁判字號】    98,交抗,624
【裁判日期】    980422
【裁判案由】    違反道路交通管理處罰條例
【裁判全文】
臺灣高等法院交通事件裁定             98年度交抗字第624號
抗  告  人
即受處分人  甲○○
上列抗告人因違反道路交通管理處罰條例案件，不服臺灣板橋地
方法院97年度交聲字第2174號，中華民國98年1月10日裁定，提
起抗告，本院裁定如下：
    主  文
抗告駁回。
    理  由
一、抗告意旨略稱：
（一）抗告人即受處分人甲○○並無闖越紅燈之行為，可參見附
      表圖示之說明。
（二）原裁定理由所述基於公務員為公法上行為有公信力之原則
      ，警員之舉發當可被推定為真正。則即無所謂「執法濫權
      」之詞，更不必有異議庭之審理。
（三）抗告人於違規當日返回責怪舉發警員，可能已讓警員感到
      困窘，據此可察悉何以警員收回舉發抗告人之罰單，在明
      知抗告人無法舉證之情形下，敢於原審作偽證。
（四）法院判決應以無誤之實證為依據，法院應在警員承認開單
      時有筆誤之情形下，做出公平之審判，才能使人心服口服
      。而警員於罰單上加註違規之細目，其思緒應更加清楚，
      發生筆誤，有違常理，且抗告人返回告知警員，警員亦未
      將筆誤處修正，顯見警員當時之傲慢態度，請求調閱
      本件舉發警員平日開單之方式，以證明警員所言是否真實
      。
（五）抗告人育有3子，生活平淡，每年捐款新台幣（下同）1萬
      2千元於慈濟功德會幫助貧苦者，理當不會為違規罰鍰浪
      費社會資源。但如警員不法，將損警察之榮譽，更會造成
      將來更多之交通違規聲明異議案件，以及更多的社會資源
      浪費與人民冤案。爰請求撤銷原裁定，更為適當之裁定云
      云。
二、按汽車駕駛人，行經有燈光號誌管制之交岔路口闖紅燈者，
    處1千8百元以上5千4百元以下罰鍰，並記違規點數3點。道
    路交通管理處罰條例第53條第1項、第63條第1項第3款分別
    定有明文。又按聲明異議案件之處理，除準用刑事訴訟法有
    關規定外，依道路交通案件處理辦法之規定處理之；交通法
    庭就聲明異議之案件，必要時，得訊問受處分人及其他關係
    人，並得傳喚證人，命行鑑定，實施勘驗，亦為該辦法第4
    條第1項、第16條所明定。而取捨證據及認定事實，乃法院
    職權裁量之行使，證人所為之證述是否可採，為法院依經驗
    及論理法則判斷其證明力為何而得否採擇之心證層次，茍基
    於吾人日常生活之經驗，而未違背客觀上應認為確實之定則
    ，並已敘述其何以為此一判斷之理由，即不能指為違法。
三、本院查：
（一）本件抗告人於民國96年9月30日21時20分許，騎乘M83-13
      9號重型機車，行經臺北縣新莊市○○路與公園一路路口
      ，由中正路左轉公園一路時，經臺北縣政府警察局新莊分
      局新莊派出所員警，以闖紅燈違規為由攔停製單舉發，有
      臺北縣政府警察局96年9月30日北縣警交字第C00000000號
      舉發違反道路交通管理事件通知單附卷可稽（見原審卷第
      11頁，下稱舉發通知單）。抗告人雖不否認有於上揭時、
      地遭員警開單之事實，惟爭執其並未闖越紅燈，並陳稱：
      其於事後返回案發地點找開單員警理論，員警因而收回該
      舉發通知單，且抗告人收受舉發通知單時，上面並未有「
      中正路直行」之註記，應係員警事後所加上，顯見員警於
      原審之供述不實云云。
（二）本件經原審法院傳喚證人即舉發本件違規事件之員警蕭進
      建具結證證稱：本件是我舉發的，因為當時公園路是綠燈
      ，抗告人是從中正路直接左轉公園路，當時中正路是紅燈
      ，我當時是在公園一路上執勤，我有看到抗告人的機車從
      中正路進入交岔路口停止線的時候，我是看公園一路上的
      號誌是綠燈，所以判斷抗告人是紅燈的狀況下進入的，我
      就把抗告人攔下，並告知違規事實，開單後，抗告人又回
      來，說我罰單開錯，我告知抗告人如果有異議的話，可以
      申訴；我開單時有筆誤，有寫中正路直行，應該是寫中正
      路直行左轉，這個可以從複寫的罰單看得出來、公園一路
      是綠燈的情狀之下，中正路一定是紅燈、我只是跟抗告人
      說我開的紅單有意見的話，可以申訴，我確定沒有把抗告
      人的紅單收回來等語（見原審卷第17頁至第18頁）。參諸
      證人蕭警員對抗告人闖越紅燈違規行為舉發過程之證述，
      連續而完整，並有證人蕭進建警員庭呈之違規舉發現場位
      置示意圖（見原審卷第21頁）、實地照片共6禎（見原審
      卷第22頁）及臺北縣政府交通局97年12月1日北交工字第0
      970864904號函附之新莊市○○路與公園一路口96年9月30
      日時制計畫表1份（見原審卷第28頁至第29頁）在卷足資
      佐證，顯見證人蕭進建警員對本件舉發案件之事發經過記
      憶深刻，而其既身為警員，就駕駛人交通違規行為之認定
      受有相當之專業訓練，又與抗告人互不相識，素無仇怨，
      衡情本無甘冒偽證罪責而設詞構陷抗告人之理，是證人蕭
      進建警員所言自得援為認定本件抗告人違規事實之基礎。
（三）抗告人雖一再否認有闖紅燈之違規行為，然交通違規事件
      之受舉發人，本得於收受舉發通知書時，查看其受舉發之
      違規事項記載是否正確，並於確認無誤後始簽名並收受舉
      發通知書。本件抗告人於原審自承有於舉發通知單上簽名
      （見原審卷第16頁至第17頁），應可認定抗告人於遭員警
      攔停舉發之時，即知其係經值勤員警以闖紅燈為由開單舉
      發，況抗告人亦自承遭員警攔停之時，員警有要求抗告人
      回頭看公園路之燈號為綠燈（見原審卷第18頁），從而抗
      告人於原審辯稱其誤以為未兩段式左轉而遭開單（見原審
      卷第19頁），而否認其有闖紅燈之情事，當不足採信。
（四）又抗告人辯稱員警事後將舉發通知單收回云云，然衡此非
      屬一般員警處理交通違規事件之常態作業方式，且僅有抗
      告人之說詞，而無其他具體事證可佐，已難遽信。再者，
      徵諸抗告人自稱係因其事後再度返回向員警爭執路口燈號
      為何，並告知其表哥亦為警察，員警遂收回其舉發通執單
      。觀其辯詞，僅為抗告人片面之爭執，並不足以推翻員警
      原先開單舉發抗告人違規闖越紅燈之事實認定，員警當無
      收回舉發通知單之必要，本院自無從據此憑空認定抗告人
      所陳為真實或員警之舉發有誤。
（五）抗告人另指摘舉發通知單上註記「中正路直行」，與抗告
      人左轉之事實不符，應有瑕疵，不得據以為裁罰之依據部
      分，查證人蕭進建已於原審具結證稱該註記係為中正路直
      行左轉之筆誤（見原審卷第18頁）。雖舉發通知單有此筆
      誤瑕疵存在，然無從據以作為抗告人無闖越中正路紅燈違
      規行為之有利證據，並不影響原審事實之認定，抗告人請
      求調閱員警所有之舉發紀錄，亦無必要。
（六）至於抗告人末陳其育有3 子、生活平淡、每年捐款予慈濟
      功德會乙節，核與本件抗告人之交通違規案情無涉，當不
      作為衡酌抗告有無理由之依據。
四、綜上所述，本件抗告人有於上揭時、地，騎乘機車闖越紅燈
    之違規情事，事證明確，抗告人雖執詞否認證人蕭進建證言
    之真實性，卻未具體指陳證人有何捏造事實、違法取締，足
    認證人所言不足採信之情形，自難僅憑受處分人之片面指摘
    ，推翻證人於具結擔保下所為證言之可信性。又原審對證人
    之證詞，已說明其取捨判斷而得心證之理由，其證據取捨，
    並無違反論理或經驗法則，依前揭說明，原審依法定職權經
    調查後認定本件事證，尚無不當或違法之處，抗告人空言指
    摘，並無理由。本件原審維持原處分機關之裁處結果，駁回
    抗告人之異議聲請，認事用法，尚無不當。抗告人執前詞提
    起抗告，為無理由，應予駁回。
據上論斷，應依道路交通案件處理辦法第26條，刑事訴訟法第41
2條，裁定如主文。
中    華    民    國    98    年    4     月    22    日
                  刑事第十三庭  審判長法  官   曾德水
                                      法  官   林婷立
                                      法  官   陳恆寬
以上正本證明與原本無異。
不得再抗告。
                                      書記官   黃家麟
中    華    民    國    98    年    4     月    22    日


司法院資訊處製作；財團法人民間司法改革基金會備份。
